臺灣高等法院民事判決　　九十年度勞上字第一九號
　　　上　訴　人　　甲○○
　　　被　上訴人　　基隆市警察局
　　　法定代理人　　吳振吉
　　　複　代理人　　黃敬唐
右當事人間確認僱傭關係存在等事件，上訴人對於中華民國九十年三月二日臺灣基隆
地方法院九十年度勞訴字第二號第一審判決提起上訴，本院判決如左：
    主      文
上訴駁回。
第二審訴訟費用由上訴人負擔。
    事      實
甲、上訴人方面：
一、聲明：
  (一)原判決廢棄。
  (二)確認上訴人與被上訴人間僱傭關係存在。
  (三)被上訴人不得拒絕上訴人進入基隆市政府警察局第二分局執行駕駛行為。
二、陳述：除與原判決記載相同者引用之外，補稱略以：
  (一)上訴人經基隆市警察局第二分局（下稱第二分局）報請被上訴人核准，並經基隆
    市政府核備，自民國八十六年二月二十日起以駕駛試用三個月，被上訴人並於同
　　年二月二十一日以基警字第二三五二九號令派上訴人充任第二分局駕駛職務。
    上訴人在試用期間克盡職責，無任何違紀或犯法情事，第二分局竟稱上訴人於試
    用期間不接受管理、言詞頂撞、人地不宜，考核不適任，於試用期間屆滿後之同
    年六月十三日函報被上訴人於同日以基警後字第○五四七五號令將上訴人免職
    。惟依臺灣省政府警政廳所為調查報告之訪談對象即第二分局警備隊隊員林榮華
    、蔡信義、林俊男所述，均稱上訴人準時上班並固定清洗分局長及副分局長之公
    務車，閒暇之餘亦清洗警備隊及刑事組之公務車，足認上訴人並無拒絕臨時分派
    之工作。被上訴人所稱上訴人上、下班須依規定簽到、簽退，乃第二分局警員蔣
    澔所為之要求，依事務管理規則第三百三十條、第三百四十條規定，上訴人服
    務之單位雖為第二分局，惟其事務管理單位為被上訴人所屬後勤課，與第二分局
    無涉，而後勤課所轄各分局駕駛均無須填寫簽到簿，且被上訴人所提之簽到簿，
    形式上簽名均非常整齊，似為同日或同時填寫，與一般所見簽到簿簽名之形式迥
    然不同，難認係當時駕駛按時簽到之記錄，而駕駛工作須配合搭載公務車長官之
    作息、開會或臨時勤務，自無法按時簽到、簽退，縱須簽到、簽退，依被上訴人
    提出之記錄，上訴人於同年三月二十二日以前均未簽到，則被上訴人應於同年三
　　月間即簽報上訴人不適任，不應至試用期間屆滿始據此為免職理由。又被上訴人
　　提出之加班費請領紀錄，無法證明上訴人拒絕配合勤務加班。上訴人於試用期間
　　從未請假，亦未曠職，被上訴人以上訴人同年三月二十一日曠職半天為由，於試
　　用考核表上「請假日數」項目給予上訴人「八分」，惟上訴人係因當時任第二分
　　局局長潘天龍出國前委託上訴人修車而前往修車，並非曠職，被上訴人應就該項
　　考核給予十分，則上訴人應得之考核成績至少為六十分，並無試用期間不合格情
　　形。且上訴人試用期滿日為同年五月十九日，第二分局於期滿後一個多月之同年
　　六月六日填寫考核表，並於同年月十三日呈報被上訴人，顯見該考核表係決定將
　　上訴人解僱後所填寫。而第二分局前開呈報被上訴人函所載上訴人任職日為同年
　　三月二十日，與正確之任職日同年二月二十日不符，係刻意使被上訴人認上訴人
　　仍在試用期間，足證第二分局在試用期滿時，並未認定上訴人試用不合格，其考
　　核表所載並非公允。上訴人並無試用期間不遵守規定及指示之行為，第二分局考
　　核上訴人試用期滿不合格應屬無據，被上訴人之解僱並不合法，兩造間僱傭關係
　　應繼續存在。
  (二)依「臺灣省各縣（市）警察局組織規程」第五、七、九、十條規定，僅縣（市）
    警察局設會計人員，分局則無辦理會計人員之編制，是第二分局無單獨之法規組
    織，亦無獨立編制及預算，縱第二分局對外獨立行文，亦屬被上訴人內部單位，
    其雖對上訴人行使監督、考核權，亦不能認係本件之僱用人。上訴人之薪資由被
    上訴人給付，被上訴人亦自承其派上訴人充任第二分局任駕駛，且予以解僱，且
    上訴人之派充令及免職令均由被上訴人核定，勞工保險卡上雇主亦記載為被上訴
    人，故本件應以被上訴人為僱用人。
三、證據：除援用原審提出者外，補提：基隆市政府訴願決定書、預算統計表、單位
    預算案、扣繳憑單、勞工保險卡、被上訴人八十六年十一月二十八日函、臺灣省
　　政府警政廳八十七年十一月十七日函、報值掛號、第二分局八十六年六月十三日
　　函、剪報、臺灣省政府警政廳八十七年十一月九日調查報告節本等為證，並聲請
　　調閱內政部警政署督察室調查報告。
乙、被上訴人方面：未於言詞辯論期日到場，惟據其於準備程序所為聲明、陳述略以
    ：
一、聲明：上訴駁回。
二、陳述：除與原判決記載相同者引用之外，補稱略以：
　　上訴人於試用期間之薪資由第二分局支付，而事務管理規則第二百零七條、第三
　　百三十五條規定，新僱之駕駛是否決定正式僱用，取決於試用期間屆滿後成績是
　　否及格並由僱傭機關發給通知書，上訴人期滿經第二分局評定不及格，被上訴人
　　依第二分局陳報核定，足證僱傭關係存在於上訴人與第二分局間，上訴人對於被
　　上訴人提起本件確認之訴，並無理由。縱認僱傭關係存在於兩造間，然依事務管
　　理規則第三百四十條規定，上訴人每日上、下班應親至指定處所簽到、簽退或打
　　卡，其僅於到職後一週內，遵守簽到、簽退規定，爾後即拒絕簽到、簽退，又不
　　依同規則第三百四十二條規定，於第二分局認有延長服勤時間之必要時，須加班
　　延長服勤之事，均置之不理，且其除駕駛外之車輛擦拭保養、車庫整理打掃及臨
　　時工作派遣等工作，竟不接受管理、指揮及分派，經第二分局管理幹部多次溝通
　　勸誡，亦不予置理，違反同規則第三百三十九條規定。另上訴人對於第二分局於
　　八十六年度警察節發放之運動鞋，以警察的東西很髒為由拒領，又於公務車輛故
　　障損壞時，未經車輛二級保養場檢查並開維修單由分局總務負責招商估價檢修之
　　程序，私下找廠商檢修，又未支付修車費，影響公務機關形象，且於第二分局局
　　長潘天龍出國期間之同年三月二十一日未經報備即外出至修車廠與同學酗酒，被
　　上訴人於試用期滿考核成績不合格未發給僱用通知書，並無不合。
三、證據：除援用原審提出者外，補提：被上訴人所屬第二分局薪餉印領清冊、被上
    訴人組織架構圖、第二分局組織編制圖、行政院主計處八十八年六月二十三日函
    、事務管理手冊、事務管理規則節本、簽到簿、報告書及第二分局出入登記簿、
    工友履歷及家庭狀況登記卡等為證，並聲請訊問證人蔣澔。
丙、本院依職權函詢財政部臺灣省北區國稅局信義稽徵所。
    理      由
一、被上訴人以其法定代理人於九十年七月三十一日變更為吳振吉，聲明承受訴訟，
    並提出內政部令（見本院卷第一四五至一四七頁）足參，依民事訴訟法第一百七
    十五條之規定，核無不合，應予准許。又被上訴人未於言詞辯論期日到場，核無
    民事訴訟法第三百八十六條各款所列事由，爰准上訴人之聲請，由其一造辯論為
    判決，先予敘明。
二、上訴人主張：伊由第二分局報請被上訴人核准後經基隆市政府核備，自八十六年
    二月二十日起以駕駛試用三個月，被上訴人並於同年二月二十一日派令伊任第二
    分局駕駛職務。伊在試用期間克盡職責，並無違紀或犯法情事，第二分局竟於試
    用期滿後之同年六月十三日函報被上訴人稱伊於試用期間不接受管理、言詞頂撞
    、人地不宜，考核不適任，經被上訴人於同日以令將伊免職，被上訴人解僱伊並
    不合法等情，求為確認伊與被上訴人間僱傭關係存在，及命被上訴人不得拒絕伊
    進入第二分局執行駕駛職務之判決。
三、被上訴人則以：上訴人於八十六年二月二十一日經伊核定派充前之同年月二十日
    即至第二分局任駕駛，其試用期間薪餉由第二分局支付，於期滿後經第二分局評
    定試用期間不及格，僱傭關係應存於上訴人與第二分局間，上訴人對伊提起確認
    之訴無理由。縱認僱傭關係存於兩造間，然上訴人僅於到職後一週內，遵守簽到
    、簽退規定，爾後即拒絕簽到、簽退，又對於因勤務工作需要須加班延長服勤之
    事，置之不理，且對於駕駛以外之車輛擦拭保養、車庫整理打掃及臨時工作派遣
    等均不接受，經第二分局管理幹部多次勸誡，亦不予置理，另對於第二分局於八
    十六年度警察節發放之運動鞋，以警察的東西很髒為由拒領，於公務車輛故障損
    壞時，未經車輛二級保養場檢查並開維修單由分局總務負責招商估價檢修之程序
    ，即私下找廠商檢修，並未支付修車費，影響公務機關形象，於第二分局局長潘
　　天龍出國期間之同年三月二十一日未經報備即外出至修車廠與同學酗酒，伊以試
　　用期滿成績考核不合格未發給僱用通知書，並無不合等語，資為抗辯。
四、查上訴人經第二分局陳報遞補駕駛職缺，經被上訴人於八十六年二月十二日函報
    基隆市政府，該府於同年月十八日准予核備，被上訴人於同年月二十一日派令上
    訴人至第二分局任駕駛職務，試用期間自同年月二十日起至同年五月十九日屆滿
    ，期滿後，第二分局於同年六月十三日以上訴人試用期間考核不適任函報被上訴
    人，經被上訴人於同日將上訴人免職等事實，為兩造所不爭，並有上訴人提出基
    隆市政府八十六年二月十八日八六基府秘庶字第○一三七三三號簡便行文表、被
    上訴人同年二月二十一日八六基警後字第二三五二九號令、同年六月十三日八六
    基警後字第○五四七五號令（見原審卷第一六、一七、二三頁），及被上訴人提
    出基隆市警察局駕駛試用考核表（見原審卷第五七頁）附卷可稽，堪信為真。
五、上訴人主張：伊於試用期間並無違反法令或不遵指示之行為，被上訴人考核伊試
　　用期間不合格予以解僱，並不合法，兩造間僱傭關係仍繼續存在等語，惟為被上
　　訴人所否認，並以前揭情詞抗辯。經查：
  (一)按民法第四百八十二條規定，稱僱傭者，謂當事人約定，一方於一定或不定之期
    限內為他方服勞務，他方給付報酬之契約。次按行政機關，係指代表國家、地方
    自治團體或其他行政主體表示意思，從事公共事務，具有單獨法定地位之組織，
    行政程序法第二條第二項亦有明文。是國家或地方自治團體依權力分立原則設置
    行政機關，行政機關代表其為各種行為，其效果均歸屬於國家或該自治團體，亦
    即行政機關係屬行為主體，而非權利義務主體；而行政機關為推行行政事務需要
    勞務支援，與私人間以訂立私法上僱傭契約之方式取得者，依前開說明，僱傭關
    係所生之權利義務原應歸屬於該行政機關所屬之國家或地方自治團體，然行政機
    關既有代表國家或地方自治團體處理該私法上事項之權，則行政機關與私人間所
    生之私經濟關係，仍應適用私法享受權利、負擔義務，並認該行政機關具有當事
    人能力（最高法院十九年上字第一八三八號、三一六四號判例意旨參照）。又行
    政機關基於分工原則於內部劃分分支單位時，僅行政機關得以本身名義表示一定
    之意思於外，並發生一定之法律效果，內部單位僅係分擔行政機關之一部職掌，
    其對外行為均應以行政機關名義為之，始生效力。而行政機關與內部單位乃以：
    有無單獨之組織法規、有無獨立之編制及預算、有無印信等標準為區分，倘具備
    此三項標準者，即屬行政機關，否則即屬內部單位。是以行政機關為推行行政事
    務，由其內部單位呈報所需之僱傭人員，經該管行政機關核准，受僱人因此至其
    內部單位服勞務並受監督、考核，其因僱傭關係所生之權利義務，均應歸屬於該
    管行政機關，不得因此即認該內部單位為僱用人。
  (二)又臺灣省各縣市政府組織規程準則第七條第三項規定，市警察局為市政府之附屬
    機關。而依八十七年十月十四日修正前之臺灣省縣（市）警察局組織規程（下稱
    組織規程）第九條規定，警察局設會計室，置會計主任、課員、佐理員，辦理歲
    計、會計事項，並兼辦統計事項；第十條規定，警察局設人事室，置主任、課員
    、助理員，辦理人事業務，並有被上訴人所提出之組織架構圖（見本院卷第一二
    ○頁）可按，參以被上訴人對上訴人所為之派充、免職令，其上均蓋有被上訴人
    之關防章，被上訴人係依上開組織規程而設立，其既有單獨之組織法規，復有獨
    立之編制及預算及依印信條例頒發之關防，足認被上訴人為基隆市警察局之行政
    機關。而依上開組織規程第十一條規定，警察局得視治安狀況設分局，縣分局區
    分甲、乙種編制；市分局及縣甲種分局設六組辦事；縣乙種分局設五組辦事；山
　　地地區之分局設四組辦事；沿海之分局得增設一組辦事；分局設勤務指揮中心及
　　警備隊；分局以下設分駐、派出、駐在所，並依法劃分警察勤務區；分局得於劃
　　定之山地管制區設檢查哨，執行檢查、管制任務；第十二條規定，分局置分局長
　　、組長、主任、隊長、巡官、警務佐、辦事員、巡佐、警員，並得僱用雇員，分
　　局置副分局長一人，襄助分局長處理分局局務．．．；第十四條規定，警察局對
　　於分局之設立及裁併，均應報由縣（市）政府陳報臺灣省政府轉陳行政院核准；
　　警察局、分局、隊、大隊、中心分層負責明細表，由各該單位訂定，報上一級機
　　關備查。足證被上訴人所屬第二分局，乃被上訴人係依治安狀況，依前述規定陳
　　報核准後始設置，而其無單獨之組織法規，亦無獨立之人事編制，且其所屬人員
　　之薪資、業務費用等經常性支出之年度預算，係由被上訴人一併呈報至基隆市議
　　會審議，有上訴人提出被上訴人九十年度單位預算節本（見本院卷第八二至一一
　　三頁）可參，而被上訴人亦自承：．．．薪水的預算是整個編在總局，需經議會
　　通過、第二分局並無獨立的人（即人事室）會（即會計室）統（即統計室）等語
　　（見本院卷第七○至七一頁），足認第二分局亦無獨立之預算，依前開說明，應
　　認第二分局為被上訴人之內部單位，而非有別於被上訴人之另一行政機關，殆無
　　疑義。而本件係第二分局陳報擬由上訴人遞補駕駛職缺，經被上訴人轉陳基隆市
    政府准予核備，被上訴人即以派充令命上訴人至所屬第二分局任駕駛，適用期間
    自八十六年三月二十日起至同年五月十九日共三個月，嗣第二分局於期滿後以上
    訴人考核結果不適任函報被上訴人，被上訴人以免職令將上訴人解僱如上述，其
    出具之派充令、免職令，均係本於僱用人之地位，對上訴人所為僱用、解僱之意
　　思表示，故本件僱傭契約之僱用人及受僱人應為兩造，堪以認定。雖上訴人提出
　　八十六年度之薪資所得扣繳憑單上載扣繳單位為第二分局，有扣繳憑單（見原審
　　卷第六四頁）附卷可稽，惟其薪資既係由被上訴人發放，業如前述，而第二分局
　　係因有經辦會計人員，依財政部六十九年十月二十八日台財稅第三八八八二函釋
　　，亦得由分局申報扣繳憑單，此有財政部臺灣省北區國稅局信義稽徵所九十一年
　　一月十四日北區國稅信義資第九○一一一八一三號函（見本院卷第二三二、二三
　　四頁）足憑，復為兩造所不爭，自難以第二分局扣繳憑單之申報人，而認本件僱
　　傭契約之僱用人為第二分局，被上訴人所辯第二分局為上訴人領取薪資之扣繳義
　　務人，為僱傭契約之僱用人云云，尚無足取。
  (三)復按僱傭關係之試用期間，乃僱用人以評價受僱人之職務適合性及能力，作為考
　　量是否締結正式僱傭契約之約定。八十六年六月十二日勞動基準法施行細則修正
　　前第六條第三項雖規定，勞工之試用期間，不得超過四十日。惟本件行政機關與
　　私人間訂立僱傭契約所生之權利義務關係，非屬勞動基準法第三條第一項第一款
　　至第七款規定之適用行業，而行政院勞工委員會於八十六年九月一日依勞動基準
　　法第三條第一項第八款規定，以八六臺勞動一字第○三七二八七號公告指定公務
　　機構技工、駕駛人、工友，自八十七年七月一日起始適用勞動基準法，本件之僱
　　傭契約試用期間乃存在於八十六年三月二十日至同年五月十九日間，尚無勞動基
　　準法之適用。次查，行政院頒佈之事務管理手冊第八章第五十七條規定，駕駛人
　　之管理除該手冊規定外，並按事務管理規則工友管理之規定辦理（見本院卷第一
　　五二至一五三頁），而有關駕駛僱用之規定，事務管理手冊並未規定，應依事務
　　管理規則所定工友管理之規定定之。而事務管理規則第三百三十五條規定，新僱
　　之工友，應先予試用三個月，期滿成績合格者，由僱用機關發給僱用通知書，予
　　以正式僱用，其試用期間不能勝任或品性不端者，得隨時予以停止試用，第三百
　　五十四條規定，工友待遇應按規定支給之，除法令另有規定外，均自報到之日起
　　支，離職之日停支。足認兩造間之僱傭契約自八十六年三月二十日起成立，於試
　　用期間倘經上訴人考核有上述之「不能勝任」或「品行不端」者，被上訴人得隨
　　時終止僱傭契約，反之，如試用期間屆滿經考核合格，即由被上訴人發給正式僱
　　傭通知，另訂僱傭契約。
　(四)查上訴人於八十六年二月二十日起受僱至第二分局任駕駛，試用期間三個月於同
    年五月十九日屆滿，第二分局於同年六月六日製作試用考核表考核結果為五十八
    分成績不及格，並於同年月十三日函報被上訴人，經被上訴人核准以免職令終止
    兩造間僱傭關係已如前述。按事務管理手冊第五十七條規定，駕駛人之管理，除
    依事務管理手冊外，並按事務管理規則工友管理之規定辦理。而事務管理規則第
    三百三十條規定，工友之管理事項，由事務管理單位主辦，但有關編制名額及經
    費，應會同人事、主（會）計單位辦理；有關服務、考核、獎懲得會同工友服務
    單位辦理；第三百六十條規定，各機關對工友平時考核應包括工作、勤惰及品德
    生活三項，其有工作不力或行為不檢而情節重大者，得予解僱，平時考核及獎懲
    標準由各機關自行訂定。而被上訴人所定駕駛試用考核表，其考核項目包括：工
    作佔百分之六十，分為：工作是否合乎要求、是否負責、能否確守辦公時間、工
    作速度、能否耐勞苦、請假日數等項；學識佔百分之二十，分為：本職學識與技
    能、一般智識、理解力、進修精神等項；操性佔百分之二十，分為：是否守法、
    是否誠懇接受指導等項。是被上訴人就上訴人試用期間之考核，依前述事務管理
    規則規定訂立前開標準，並交由其管理單位即第二分局考核。而證人即第二分局
    當時任管理駕駛事務並填具考核表之警員蔣澔證稱：．．．上訴人的工作由伊
　　管理，試用期間在八十六年五月十九日屆滿，屆滿後伊等負責考核．．．伊等只
　　需要將考核的結果究竟適不適任呈報給上級核定，伊認為上訴人不適任的原因是
　　因為上訴人到任時伊告訴他應該簽到，他從到任後都不簽到，伊中間曾經告訴他
　　好幾次，他都沒有簽，從三月二十二日才開始簽，到後來又沒有簽；上訴人並非
　　只負責駕駛分局長的車子，必須配合本分局所有的勤務需要用車時，下班後有需
　　要加班時，要求他配合勤務，他說他家裡有錢，只需要正常上班，不需要加班，
　　伊有告訴他如果他不配合，會給他考核不及格，他也不理；分局長開會時有提出
　　司機必須保養及清洗車輛，伊分配他洗二組及副分局長的車子，但是他不要，伊
　　只好請其他人洗；車輛送修時，原來是要送本局車輛二級保養廠檢查後認為應該
　　外修，就應該要招商估價檢修，他把故障的車輛私下找廠商檢修，又未支付修車
　　費，且沒有事先告訴伊，於事後始告訴伊，伊認不符程序規定，該次修車費伊等
　　並沒有付；八十六年警察節發運動鞋禮品，伊請工友轉發給他，他說不要，伊親
　　自拿給他，他說警察的東西很髒，他不要，將禮品退回事物室；伊等規定司機必
　　須清洗停車場環境，．．．伊告訴他時，他說叫伊搞清楚，他是來當駕駛，並非
　　當工友，第二分局的駕駛只有一位，惟有三部公務車，上訴人只負責分局長的車
　　，其他的車都拒絕處理，伊只好請二組自行保養清潔車子，副分局長的車子伊請
　　另一位工友清洗，副分局長有一次發現停車處的鐵捲門有聲音，叫伊拿潤滑油請
　　上訴人點，上訴人態度很惡劣，他認為不是來當工友，伊有向副分局長報告，並
　　且請其他工友作，他認為是分局長的專任司機，只處理與分局長有關的事情，其
　　他都不做，．．．，其他長官也有與他溝通，但是他仍不做，只要分局長公出或
　　休假，他就完全不做事並要求放假，前任分局長出國，副分局長下午開會要用車
　　，發現上訴人不在，告訴伊時上訴人已下班，伊打電話到上訴人家，他說現在是
　　下班時間，有甚麼事明天自己會向分局長報告，叫伊不要打電話到他家，那天下
　　午找不到他是因為他去修車在外喝酒，就直接回家，本來是要報曠職，因為他有
　　認錯，所以伊等只列入考核並沒有處分．．．等語（見本院卷第二○三至二○五
　　頁），足認蔣縉澔係以上訴人於試用期間未於上下班按時簽到、簽退，未依第二
　　分局勤務需要配合加班，不接受指派駕駛以外之其他工作或臨時性工作，八十六
　　年三月二十一日未依規定報備即擅離職守，對於發給之禮品，以警察的東西很髒
　　為由拒領，公務車輛損壞未依規定程序報修檢查，私下找廠商修理又未支付修車
　　費，足以影響機關形象等事由，為填具考核表之依據，並於考核表所載工作是否
　　合乎要求、是否負責、能否確守辦公時間、工作速度、能否耐勞苦、請假日數、
　　本職學識與技能、一般智識、理解力、進修精神、是否守法、是否誠懇接受指導
　　等項，依序評定上訴人三分、三分、七分、六分、七分、八分、三分、三分、三
　　分、三分、十分、二分，合計五十八分，認上訴人不適任駕駛工作，並經第二分
　　局組長鍾銘輝、分局長蔡憲卿核定等情，有前開考核表（見原審卷第五七頁）足
　　，惟上訴人否認前開不適任情事，並謂：伊與蔣澔相處不睦，其所述偏頗不
　　實云云，惟查：
  (1)按事務管理規則第三百四十條規定，工友每日上、下班，應親至指定處所簽到、
    簽退、打卡或辦理其他到退手續。但因工作性質特殊，經事務管理單位主管核准
    者，不在此限。依事務管理手冊第五十七條駕駛人之管理亦應按此規定辦理，是
    上訴人除因其工作性質特殊並經該管事務管理單位主管核准後，始無須依上開規
    定簽到、簽退。查上訴人自八十六年二月二十日起至第二分局任職至同年六月十
　　三日遭免職止期間，其簽到、簽退紀錄僅有同年三月二十二日至四月二日間，其
　　餘期間均未有簽到、簽退紀錄，有被上訴人提出之職員簽到退簿（見原審卷第五
　　九、六○頁）在卷可稽，又依上訴人因解僱事向內政部警政署陳情，依該署陳情
　　案卷所附臺灣省政府警政廳專案調查報告所載查訪前第二分局局長潘天龍稱（見
　　該外放陳情案卷第三七頁）：上訴人於八十六年二月到職即明確告知，司機必須
　　接受總務的指揮、管理，上下班依規定簽到退等語；第二分局局長蔡憲卿稱（見
　　同案卷第九三頁）：駕駛與工友均屬事務性人員，依行政院頒訂事務管理手冊第
　　五十七條及事務管理規則第三百三十條規定，分局之工友、駕駛服務管理事項，
　　隸屬承辦事務及後勤業務之總務辦理，其工作分派亦同，分局駕駛因僅獲分配置
　　一人，故無法劃分首長座車駕駛及其他公務（或勤務）車駕駛等性質，上訴人於
　　八十六年二月間到職派充，即已由業務承辦管理人規定其工作範圍，至上訴人受
　　訪談時稱：渠為主官座車駕駛，工作性質特殊，並非工友，要求免除簽到退及打
　　掃車庫等情，恐係觀念誤解警局派令為派充第二分局駕駛而非第二分局分局長專
　　任駕駛，工作性質尚無任何特殊之處，總務蔣澔、組長鍾銘輝均認為依據事務
　　管理規則辦理，伊亦認為宜循往例及規定辦理，同受該規則規範等語，核與前第
　　二分局局長駕駛林宜欽亦稱（見同案卷第三七頁）：潘天龍分局長到任後，由蔣
　　澔擔任總務便要求司機工友要簽到退等語，所述情節相符，再佐以被上訴人所
　　提林宜欽離職前及八十六年度下半年任職第二分局駕駛王茂盛等人之簽到退簿（
　　見本院卷第一五八至一六○頁）所載，伊等均依規定於上下班時間簽到退；足認
　　依第二分局駕駛業務管理單位之往例，均未有因擔任分局長駕駛而免除上開駕駛
　　應按時簽到、簽退之規定，是上訴人所辯無簽到、簽退規定云云，不足採信。上
    訴人復稱：伊服務單位係第二分局，事務管理單位係被上訴人後勤課，伊之管理
    係由後勤課為之，與第二分局無涉，而後勤課所轄各分局駕駛，無須填寫簽到簿
    云云。惟查，事務管理規則第三百三十條規定，對於駕駛之管理，乃基於分層負
    責之考量，被上訴人所屬後勤課及第二分局總務組分屬不同層級之權責單位，被
    上訴人既將上訴人分派第二分局任職，第二分局復有事務管理人員之設置，對於
　　上訴人自有管理權，況上訴人就被上訴人所屬後勤課未要求簽到、簽退乙節，並
　　未舉證以實其說，所辯自不足採。
  (2)次按工友應依規定時間服勤，事務單位或服務單位認有延長服勤時間之必要時，
    應依加班有關規定辦理，事務管理規則第三百四十二條定有明文。是第二分局本
    於其勤務之需要及特殊性，在必要之範圍內要求上訴人配合勤務加班，應屬有據
    。而就上訴人是否配合勤務加班乙節，第二分局分局長蔡憲卿於前開調查報告稱
　　：上訴人自八十六年二月二十日到職試用起至四月三日伊到任前加班情形，伊不
　　得而知，四月四日以後下班夜間時段，一者伊甫到任路況不熟，都由督察組長、
　　查勤巡官陪同前往派出所督導勤務（兼駕駛）．．．在團體間已有加班牢騷傳聞
　　，故非工作或勤務必要，上訴人鮮少加班，經二組統計結果，自二月二十日至六
　　月十三日離職，計加班四小時；四月二十六日蔣澔持五張二十公升汽油單至伊
　　辦公室稱：上訴人下班後，晚上拒絕加班，電話也常不接或連繫不上，以前常碰
　　到前任分局長緊急狀況要出勤或查勤時發現油料不夠、找不到人的狀況，伊晚上
　　都要跑來，現在伊有時候臨時有事，恐怕分局長找不到伊，為了方便就留一百公
　　升給分局長放在車上備用．．．等語，伊經瞭解每部巡邏車、偵防車每月都有配
　　三百公升，而伊四月三日到任以來到月底，確實夜間出勤時常發現有油料不足，
　　臨時找人之窘境，即同意蔣澔意見，後於適當時機告知要求上訴人下班前巡視
　　補充足夠油料，伊見五月中、下旬以來，上訴人已能依要求改善，不必再領備用
　　油單等語（見同案卷第九三、九六頁）；復佐以被上訴人所提八十六年一月至六
　　月間出入登記簿（見本院卷第一六五至一九五頁）所載，足證第二分局自上訴人
　　試用期間工友加班頻繁，然上訴人於該登記簿僅有同年四月十五日下午十八時至
　　二十二時因打掃車輛加班四小時之記載，是被上訴人所稱：上訴人未依第二分局
　　勤務需要配合加班乙事，尚非虛妄。
  (3)按各機關工友，應由其服務單位及事務單位明確規定其工作項目，以資遵守，事
    務管理規則第三百三十九條亦有明文。查前揭調查報告所載前第二分局局長潘天
    龍稱：上訴人於八十六年二月到職即明確告知，司機必須接受總務的指揮、管理
    ．．．工作範圍除保養、維護、駕駛分局長座車外，亦需負責清掃等語（見同案
    卷第三七頁），是上訴人之工作項目包括保養及清洗車輛、停車場，並接受總務
    管理單位基於指揮、管理其業務所臨時指派之工作。就上訴人是否不接受規定之
    工作項目及臨時指派之工作，潘天龍則稱：在與上訴人相處期間，蔣澔曾多次
    反應上訴人態度乖張，拒掃車庫，以其係新進人員給予改過遷善之空間，均給予
    口頭告誡等語；核與前第二分局局長駕駛林宜欽稱：．．．司機亦要打掃倉庫及
    偶而擔任臨時交付工作，伊退休後返分局看看時，上訴人曾向伊訴苦說：總務要
    其掃車庫，還要給車庫鐵門上油，都不理他，伊曾勸其要努力作，但未被接受等
    語（見同案卷第三七頁）互核相符，而當時任第二分局警備隊隊員林榮華、蔡信
    義、林俊男則稱：上訴人準時上班並固定清洗分局長及副分局長之公務車，閒暇
    之餘亦為警備隊及刑事組之公務車清洗，惟上訴人經常向伊等表示，與分局總務
    蔣澔相處不合，都是為修車、領油票及打掃車庫等公事爭執等語（見同案卷第
    三七頁反面），足證蔣澔證稱，上訴人拒絕清洗停車場等規定之工作項目，及
    拒絕其臨時指派為車庫鐵捲門上潤滑油等語，應堪採信。
  (4)至上訴人於八十六年三月二十一日是否未經報備擅離職守，除據蔣澔前開證述
    外，蔣澔更於當日以第二分局簡便行文表簽具「查本分局司機甲○○八十六年
    三月二十一日下午未依規定上班，無故曠職半天（四小時），其行為違反工作紀
    律，擬申誡一次，報請察核」等語，並經第二分局組長鍾銘輝簽認「本件留待鈞
    長返國後再請示處理方式」等語（見原審卷第三八頁），且佐以第二分局分局長
    蔡憲卿於前述調查報告稱：．．．兼以後來得知三月間前任潘分局長出國期間，
    副分局長邱炎輝考查其勤惰不在擅離，引發一連串修車不愉快，下班後不接總務
    查詢電話等摩擦爭端，即在平時為伊駕駛途中，予以開導規勸等語（見同案卷第
    三七頁），而上訴人就未經報備即外出乙節並不爭執，且自承：當時第二分局局
    長潘天龍於出國前委託伊修車，伊當日前往修車，並未曠職等語，並提出修車廠
    估價單（見原審卷第三七頁）、潘天龍之現金報值函件收據（見本院卷第一一七
    頁）為證，核與第二分局前分局長潘天龍於上開調查報告所稱：八十六年三月間
    ，伊駕車返基隆途中遭邱某從後碰撞，造成輕微損壞，邱某願賠五千元修復．．
    ．次日囑上訴人以五千元為標準修復，不足補其差額等語（見同案卷第三八頁）
　　，尚屬相符，上訴人受分局長指示外出前往修車，固屬執行公務之行為，惟其於
　　服勤時間外出修車，仍應向其管理者完成報備程序，以供管考，上訴人既未報備
　　即自行外出修車，難謂未違反工作紀律，是被上訴人認上訴人違反工作紀律，並
　　作為試用期間考核之認定而於考核表工作項下之請假日數欄給予八分，尚難認有
　　何不當。上訴人所辯：上開請假日數欄應考核十分即滿分，伊加上該二分即六十
　　分，並無不合格云云，亦不足採。
  (5)被上訴人復稱：上訴人對於八十六年警察節發給禮品，以警察的東西很髒為由拒
    領，及於公務車輛損壞時未依規定程序報修檢查，且私下找廠商修理未支付修車
    費，足以影響機關形象等語，就上訴人拒領警察節禮品乙事，有被上訴人提出第
    二分局便條（見原審卷第六二頁）為證，且上訴人亦不否認拒領情事，至未依規
    定報修檢查車輛，除蔣澔所述外，雖無其他證據資料可供佐證，惟證人蔣澔
    既為上訴人試用期間之主管人員，負責上訴人工作之分派及考核，與上訴人並無
    仇隙，衡情尚無任意誣攀之理，其所述應堪採信。
  (6)綜上，足證上訴人於第二分局任駕駛之試用期間確有未遵守規定上下班按時簽到
    、簽退，未依該分局勤務需要配合加班，拒絕清洗停車場及主管蔣澔指派之臨
    時性工作，八十六年三月二十一日未經報備即外出修車，以警察的東西很髒為由
    拒領八十六年警察節禮品，及公務車輛損壞時未依規定程序報修檢查等事實，而
    佐以上開調查報告中第二分局局長蔡憲卿稱：八十六年五月下旬偶在車內聽上訴
    人發牢騷抱怨：．．．洗車沒有毛巾、打蠟沒有蠟油及棉紗，上級要求裝備檢查
    總務也不告訴伊等語，伊向總務瞭解，覆稱：司機根本未表示缺事務用品．．．
    等語，伊得知雙方有迴避碰面洽事跡象，交代鍾組長本於主管業務組長權責，應
    向蔣縉澔與上訴人妥為溝通化解，事後鍾組長反映稱：經幾次紛爭後，雙方似乎
    很難溝通化解等語（見同案卷第三八頁），而組長鍾銘輝亦稱：本於分層負責之
    原則，有關工友、司機之管理任務交付，均由蔣澔全權處理，惟因上訴人到任
    後，對命令貫徹、服從觀念欠缺，導致與總務溝通不良，工作無法順利推展，雖
    一心想從中斡旋，但上訴人不經意的口出：檢舉到警政署搞不倒他（指蔣澔）
    ，伊檢舉到調查局等語，而不願接受溝通等語（見同案卷第三六頁反面），均足
    認上訴人於第二分局試用期間內不接受主管管理，且其執行業務與第二分局管理
    幹部發生之衝突亦未獲得溝通改善，是第二分局以上開具體事由，逐項於考核表
    內評定分數，合計以五十八分認上訴人不適任駕駛職務，報請被上訴人予以解僱
    並經核准，揆諸前開說明，與事務管理規則第三百三十五條規定，並無不合。雖
    上訴人主張：伊試用期滿日為八十六年五月十九日，第二分局於三個月試用期滿
　　後未立即考核，而遲至同年六月六日始填寫考核表，並於同年月十三日發函呈報
　　被上訴人，被上訴人終止權之行使有所不當云云。惟按試用期間之目的，既係僱
　　用人用以評價受僱人之職務適合性及能力，作為是否於期滿後締結僱傭契約之考
　　量，僱用人於試用期間屆滿後未立即考核是否不得再為考核及終止契約，應以僱
　　用人行使其考核及終止權之期間是否相當為斷。而參以勞動基準法第十二條第四
　　款有關違反勞動契約或工作規則，情節重大者，僱主得不經預告終止契約之規定
　　，其終止權之行使，以僱主自知悉其情形之日起三十日內為行使期間。本院認本
　　件被上訴人於上訴人試用期間屆滿，其終止權之行使應類推適用上開勞動基準法
　　第十二條第四款規定之三十日內行使，即屬相當。查上訴人係於八十六年五月十
　　九日適用期滿，其主管蔣澔於同年六月六日填具試用考核表，並簽請第二分局
　　組長鍾銘輝、局長蔡憲卿核示，經局長蔡憲卿召集相關單位及人員研討後決議宜
　　解僱，並批准蔣澔之簽呈，於同年月十三日函呈被上訴人報請解僱，被上訴人
　　於同日即發佈以同年六月十四日生效之免職令與上訴人等情，為上訴人所不爭，
　　並有前開調查報告所附簽呈、第二分局稿、考核表（見同案卷第八八至九一頁）
　　在卷足憑，並未逾試用期滿後三十日之相當期間，被上訴人終止僱傭契約，並無
　　不合，上訴人所辯尚非可採。
五、綜上所述，上訴人於試用期間任第二分局駕駛職務既有不適任情事，則被上訴人
    依事務管理規則第三百三十五條規定，終止兩造間之僱傭契約，於法有據。兩造
    間僱傭關係既已不存在，上訴人求為確認兩造間僱傭關係存在，及判命被上訴人
    不得拒絕伊進入第二分局執行駕駛之行為，為無理由，不應准許。原審為上訴人
    敗訴判決，其理由雖有不同，但結論並無二致，仍應予以維持。上訴意旨指摘原
    判決不當，聲明廢棄改判，為無理由，應予駁回。
六、兩造其餘攻擊方法，核與判決結果不生影響，不予一一論述，附此敘明。
七、據上論結，本件上訴為無理由。依民事訴訟法第四百六十三條、第三百八十五條
　　第一項前段、第四百四十九條第二項、第七十八條，判決如主文。
中　　　華　　　民　　　國　　九十一　　年　　　二　　　月　　二十六　　日
                                  勞工法庭
   　　　　                           審判長法  官　黃  熙  嫣
     　　　　　　                           法  官　鄭  傑  夫
     　　　　　　                           法  官　黃  雅  惠
右正本係照原本作成。
如不服本判決，應於收受送達後二十日內向本院提出上訴書狀，其未表明上訴理由者
，應於提出上訴後二十日內向本院補提理由書狀（均須按他造當事人之人數附繕本）
上訴時應提出委任律師或具有律師資格之人之委任狀；委任有律師資格者，另應附具
律師及格證書及釋明委任人與受任人有民事訴訟法第四百六十六條之一第一項但書或
第二項（詳附註）所定關係之釋明文書影本。
中　　　華　　　民　　　國　　九十一  　年　　　二　　　月　　二十七　　日
　　　　　　　　　　　　　　　　　　　　    書記官  徐  淑  琴
附註：
民事訴訟法第四百六十六條之一（第一項、第二項）：
對於第二審判決上訴，上訴人應委任律師為訴訟代理人。但上訴人或其法定代理人具
有律師資格者，不在此限。
上訴人之配偶、三親等內之血親、二親等內之姻親，或上訴人為法人、中央或地方機
關時，其所屬專任人員具有律師資格並經法院認為適當者，亦得為第三審訴訟代理人
。
